---
title: "Ejercicio con Información del Censo de Población y Vivienda, INEGI 2020"
author: "Juan Ramón Escudero Núñez"
date: '*julio de 2022*'
output:
  html_notebook:
    toc: yes
  html_document:
    toc: yes
    df_print: paged
lang: es-ES
---
----------------
Voy a utilizar información del Censo 2020 del INEGI, resultados para el Estado de Chihuahua.

```{r}
# Directorio setwd("C:/Ciencia_Datos_R/Ejercicio_Tidyverse")
```

### Cargar la librería de Tidyverse
```{r}
#install.packages("tidyverse")
library(tidyverse)

```

### Importar la información
Importar la información del Censo 2020 y asignar un nombre (censo) para trabajar en una copia de la base de datos original
```{r}
censo <- read_csv("INEGI/censo_chih.csv")

# Llamando la información (base de datos) para inspección visual de los datos
censo

```
```{r}
head(censo)
```

### Para contar con una base de datos más manejable (para efectos del ejercicio), se eliminarán variables (columnas) y renglones para dejar solo la información con la que se desea trabajar
```{r}
# Para elimnar variables/columnas de la base de datos
censo = censo[ ,-c(35:100)]
View(censo)
```



```{r}
head(censo)
View(censo)
```

```{r}
# Para filtrar el municipio de Juárez (037) y crear una nueva base de datos (censoCDJ)

censoCDJ <- censo %>% filter(MUN == "037")
```



```{r}
# Para filtrar la columna "Total AGEB urbana" que tiene los totales o la suma de los AGEB's que corresponden a cada localidad

censoCDJ <- censoCDJ %>% filter(NOM_LOC == "Total AGEB urbana")

```

```{r}
# Para ver un resumen de la base de datos censoCDJ creada

censoCDJ %>%
  summary()

```

```{r}
# Para ver los nombres de las variables (columnas)

names(censoCDJ)
```

Para verificar si me traje toda la información de la población total del municipio (1,512,450)
No concuerdan los resultados por 5,000 habitantes, creo que corresponden a las LOC de Loma Blanca y otras. Lo checo después.
```{r}

pobCDJ = colSums(censoCDJ[ ,9])

pobCDJ

```

```{r}
# Para ver la estructura de la base de datos
str(censoCDJ)

```

```{r}
# No pude cambiar los * de la base de datos para cambiar el tipo de variable de chr a num
# censoCDJx <- censoCDJ%>% mutate(POBFEM = ifelse(POBFEM == "*",))

```



### Tidyverse: Data wrangling con el paquete **dplyr** y uso de %>%

Filter: 
```{r}
# Filtrar la información del municipio de Juárez (037)
censo %>% filter(MUN == "037")
```

```{r}
# Filtrar la información del municipio de Juárez que tenga mas de 3000 habitantes
censo %>% filter(MUN == "037", POBTOT > 3000)
```

```{r}
# Filtrar para obtener la población total del municipio de Juárez
# Nota, se realizó sin eliminar renglones redundantes vgr. los reglones que indican que se trata de un Total

censo %>% 
  filter(MUN == "037", NOM_LOC == "Total AGEB urbana")
```

###Tidyverse: Arrange

```{r}
# Ordenar una tabla en función a una variable

censo %>%
  arrange(POBFEM)

```


```{r}
# Ordenar una tabla en función a una variable en orden descendente

censo %>%
  arrange(desc(POBFEM))

```

```{r}
# Filtrar y ordenar

censo %>% 
  filter(MUN == "037")%>%
  arrange(desc(POBTOT))

```


### Tidyverse: Mutate

```{r}
# Usar mutate para cambiar una variable

#censo %>% mutate(POBMAS = POBTOT - POBFEM)
```







