---
title: "Curso Ciencia de Datos con RStudio"
subtitle: Ejercicio Tidyverse
author: "Juan Ramón Escudero Núñez"
date: "Julio de 2022"
output:
  html_notebook: null
  toc: yes
  toc_depth: 3
  html_document:
    df_print: paged
lang: es-ES
editor_options:
  chunk_output_type: inline
---
### **E j e r c i c i o**

Para visualizar los datasets disponibles en R y buscar el dataset que se va a utilizar
```{r}
library(help = "datasets")
```

**Voy a usar el dataset de *airquality***

Para ver el contenido del dataset
```{r}
View(airquality)
```

Para mostrar la estructura del dataset
```{r}
str(airquality)
```

Para ver el tipo de datos que contiene el dataset
```{r}
class(airquality)
```


### **Subsetting**

#### Slicing
```{r}
# Para visualizar lo primeros 6 renglones
head(airquality)
```

```{r}
# Para visualizar lo últimos 6 renglones
tail(airquality)
```

#### Slicing (1)
```{r}
# Para visualizar el reglón 10
airquality[10,]
```

```{r}
# Para visualizar el reglón 121
airquality[121,] 
```


#### Slicing (2)
```{r}
# Para visualizar la columna 5 (mes)
airquality[,5] 
```

```{r}
# Para visualizar la columna 3 (wind)
airquality[,3] 
```


#### Slicing (3 y 4)
```{r}
# Para visualizar del renglón 3 al 15 de la columna 4 (temp)
airquality[3:15, 4]
# Para visualizar del renglón 100 al 105 de la columna 1 (ozone)
airquality[100:105, 1]
```


#### Slicing (5)
```{r}
# Para visualizar del renglón 1 al 10 de las columnas 3 y 4 (wind, Temp)
airquality[1:10, c(3,4)] 
```

```{r}
# Para visualizar del renglón 50 al 55 de las columnas 1, 2 y 5 (ozone, solarR, mes)
airquality[50:55, c(1,2,5)]
```


#### Slicing (6)
```{r}
# Para visualizar todos los renglones de las columnas 3 y 4 (wind, Temp)
airquality[, c(3,4)]
```

```{r}
# Para visualizar todos los renglones de la columna 4 (Temp)
airquality[, 4]
```


#### Slicing (7)
```{r}
# Para visualizar los renglones en donde la temperatura sea 79
airquality[airquality$Temp == 79,]
```

```{r}
# Para visualizar los renglones en donde la radiación solar y temperatura son altas
airquality[airquality$Solar.R>200 & airquality$Temp>90,]
```



### **Slicing with subset()**
```{r}
# Duda: en los renglones 1:3, 8:10, etc no se cumplen las condiciones
subset(x = airquality,
       subset = Temp == 90 & Solar.R > 250 | Solar.R < 300,
       select = c(Temp, Solar.R))
```


#### Slicing with subset()
```{r}
# Para visualizar los renglones de las variables de ozono y mes donde la temperatura sea 90 y radiación solar superior a 200
subset(x = airquality,
       subset = Temp == 90 & Solar.R > 200,
       select = c(Ozone, Month))
```



### **Ejercicio del día 7 de julio de 2022**

Nota: lo voy a continuar en otro archivo

#### Instalar paquetería
```{r}
# Para instalar el paquete de *Tidyverse*
#install.packages("tidyverse")
```

#### Instalar varias paqueterías al mismo tiempo
```{r}
# Para instalar varios paquetes
#install.packages(c("tidyverse", "gapminder", "ggmap", "ggplot2"))
```


### Para cargar las distintas *Library* que se van a usar
```{r}
library(tidyverse)
```

```{r}
#library(gapminder)
```

