---
title: 'Ejercicio INEGI # 2'
author: "Juan Ramón Escudero Núñez"
date: '*16 de julio de 2022*'
output:
    html_notebook:
    toc: yes
    toc_depth: 3
    
lang: "es-ES"
---

***Para borrar la memoria antes de iniciar***
```{r}
# rm(list = ls())
```


# Uso de ***importinegi***

Un paquete de R para descargar y gestionar bases de datos del INEGI

Permite descargar y gestionar las bases de datos de los siguientes proyectos estadísticos del INEGI:

-   Censo y Conteo de Población y Vivienda

-   Censo Nacional de Gobiernos Municipales y Delegacionales (CNGMD)

-   Encuesta Nacional de Ingresos y Gastos de los Hogares (ENIGH)

-   Encuesta Nacional de Ocupación y Empleo (ENOE)

También, hace posible el acceso a fuentes de información georreferenciada:

-   Marco Geoestadístico Nacional (MGN)

-   Red Nacional de Caminos (RNC)

## Descarga de *importinegi* desde CRAN

```{r}
# install.packages("importinegi")

library(importinegi)

```

Para ayuda sobre descargar y gestionar bases de datos del INEGI

```{r}
?? importinegi
```

## Descarga y almacena el catálogo de proyectos estadisticos del INEGI

<https://www.inegi.org.mx/rnm/index.php/catalog>

```{r}
# catalogoINEGI <- catalogo_inegi()

# Nota:
# Error in `[.data.frame`(x, r, vars, drop = drop) : 
# undefined columns selected

```

## Se presentan cuatro ejemplos de descarga entre diversos niveles de gobierno, no pude encontrar la información del censo de 2020 ..... OJO .....

### Default: a nivel localidad, pero sin datos a nivel estado ni municipio

Conserva información geográfica de longitud y latitud

```{r}
censo_chih <- censo_poblacion_iter(year = 2010, estado = "Chihuahua")

```

### Datos a nivel estado, municipio y localidad (con totales)

Nota: pierde información geográfica

```{r}
censo_chih2 <- censo_poblacion_iter(year = 2010, estado = "Chihuahua", totalestado = TRUE, totalmunicipio = TRUE)
```

### Datos a nivel estado y municipio, pero sin datos a nivel localidad

Nota: pierde información geográfica

```{r}
censo_chih3 <- censo_poblacion_iter(year = 2010,
estado = "Chihuahua", totalestado = TRUE, totalmunicipio = TRUE, localidades = FALSE)

```

### Datos a nivel nacional

Conserva información geográfica de longitud y latitud

```{r}
censo_chih4 <- censo_poblacion_iter(year = 2010, estado = "Nacional")

```

## Unidad de análisis

En la muestra del Censo, además del año y el estado, un tercer parámetro indispensable es muestra, que representa la unidad de análisis, las cuales pueden ser **Migrantes, Personas, Viviendas u Hogar**.

En el siguiente bloque de código se ilustra la descarga del cuestionario de personas para el Censo 2010 en el estado de Chihuahua:

### Descarga cuestionario de personas

```{r}
muestra_chih = censo_poblacion_muestra(year = 2010, estado = "Chihuahua", muestra = "Personas")

```

## Marco Geoestadístico Nacional

Es un proyecto que presenta información sobre la división geoestadística del país, así como otras formas de clasificación del territorio nacional.

### La función **sig_marcogeo()**

Descarga de los mapas del MGN desde 1995 hasta el 2013.

Utiliza el paquete rdgal para descargar y gestionar archivos de información georreferenciada.

Se puede acceder a la documentación en línea tecleando la función **sig_marcogeo()**.

La sintaxis tiene tres parámetros, de los cuales dos son indispensables.

-   Primero, se debe especificar el año del mapa en formato numérico; los años disponibles se encuentran en la documentación de la función.

-   El segundo es el mapa. El Marco provee cinco mapas diferentes: entidades, municipios, ageb, urbano y rural, aunque la disponibilidad de algunos varía entre años.

-   El tercer parámetro, version, solo es necesario en los años que cuentan con múltiples versiones, por ejemplo, para el 2010 son 4.3, 5.0 o 5.0.A. Los años que requieren versión se especifican en la documentación de la función.

El mapa descargado debe ser almacenado en un objeto de R. El resultado es un objeto espacial de la clase SpatialPolygonsDataFrame, a partir del cual se puede realizar análisis espacial y estadístico.

### Descarga del MGN de 2013

En el código se ejemplifica la descarga del mapa de estados del MGN de 1995 y se utiliza una función para su visualización:

```{r}
#sig_marcogeo()

mapa.estados2013 <- sig_marcogeo(year = 2013, mapa = "entidades")
```

### Para dibujar el mapa se debe instalar la libreria **rgdal**

```{r}
#install.packages(rgdal)

library(rgdal)

```

Crear un mapa SHP utilizando la función sig_marcogeo

```{r}
mapa <- sig_marcogeo(year = 2013, mapa = "entidades")
```

Definir un data.frame con la información descargada del mapa (almacenar el mapa descargado como un objeto de R, con el cual se puede hacer análisis espacial y estadistico ) utilizando la función **fortify**

```{r}
mapa_df<- fortify(mapa)
```

Dibujar el mapa de México con la función **plot**

```{r}
plot(estados_shp)
```

Definir para el mapa, un color verde para México y un color azul cielo para el fondo

```{r}
plot(mapa, col = "green", bg = "lightblue")
```

### Dibujar el mapa utilizando la librería ***ggplot2***

Llamar la librería para uso

```{r}
library(ggplot2)
```

Convertir el SHP en un data.frame que contenga la longitud (x) y latitud (y)

```{r}
#Ya se había ealizado en líneas arriba con la variable mapas, lo hice de nuevo para practicar
mapa_df <- fortify(mapa)
```

```{r}
#Aparece un problema con el dibujo del mapa, se resuelve en las próximas líneas
ggplot() + 
  geom_polygon(data = mapa_df, aes(x = long, y = lat))+
  theme_bw()
```

**El problema en el trazado del poligono (México) se debe a la presencia de poligonos pequeños (islas geográficas), para resolver la situación se debe agrupar la varable GROUP del data frame creado, adicionalmente, se esta agregando color al mapa.**

```{r}
ggplot() + 
  geom_polygon(data = mapa_df, aes(x = long, y = lat, group = group), fill= "green", color = "black")+
  theme_bw()
```

## Falta Mapa de Chihuahua y Municipio de Juárez con información del Censo 2020
