---
title: "Ejercicio TITANIC de la página DATACAMP"
author: "Juan Ramón Escudero Núñez"
date: '*julio de 2022*'
output:
  html_notebook:
    toc: yes
  html_document:
    toc: yes
    df_print: paged
lang: es-ES
---
### Establecer subdirectorio de trabajo
```{r}
#getwd()
#setwd("C:/Ciencia_Datos_R/Titanic") 

# Decidí dejarlo en el subdirectorio original del ejercicio
#setwd("C:/Ciencia_Datos_R/Ejercicio_Tidyverse")

#dir()
```


### Cargar la librería de **Tidyverse**
```{r}
library(tidyverse)

```

Importar la información (*DATA*) y asignar un nombren(passengers) para trabajar en una copia de la base de datos original
```{r}
passengers <- read_csv("Titanic/train.csv")

# Llamando la información (base de datos) para inspección
passengers
```

Para ver la información con *SUMMARY*
```{r}
summary(passengers)
```

Para ver la información con *SUMMARY* usando un *PIPE* %>%
```{r}
passengers %>%
  summary()
  
```

Haciendo lo mismo, pero ahora eliminando las observaciones que tienen valores perdidos *na* en la variable *AGE*
```{r}
passengers %>%
  drop_na() %>%
  summary()
```


### La información de la base de datos usando verbos de *dplyr* como *filter(), arrange() y mutate()*

"Filtrar" con *filter* selecciona unicamente las observaciones que concuerdan con la condición
```{r}
# filtrar para obtener los renglones que correspondan a hombres *male*

passengers %>%
  filter(Sex == "male")
  
```

```{r}
# Para filtrar mujeres *female*
passengers %>%
  filter(Sex == "female")

```

Usar *ARRANGE* para ordenar la información por el pago realizado de la tarifa *Fare*, se puede utilizar para detectar algún patrón
```{r}
passengers %>%
  arrange(Fare)
```

También se puede ordenar en forma decreciente *desc*
```{r}
passengers %>%
  arrange(desc(Fare))
```


Crear nuevas variables con *MUTATE*
```{r}
#crear nueva columna FamSize
passengers %>%
  mutate(FamSize = SibSp + Parch)
```

*MUTATE* se puede usar para crear una nueva columna (variable), pero también para modificar las columnas existentes
```{r}
passengers %>%
  mutate(FamSize = SibSp + Parch) %>%
  arrange(desc(FamSize))
```


En el siguiente código, agrege nuevas lineas para adicionar la variable *FamSize* a la nueva base de datos *passengers_new* y la acomodé de manera descendente por numero de miembros de la familia
```{r}
# Código agregado al del tutorial
passengers_new %>%
  mutate(FamSize = SibSp + Parch) %>%
    arrange(desc(FamSize))
View(passengers_new)
```


Cambiar valores numericos a texto, por ejemplo, la variable *Survived* tiene valores de 0,1 que representan No y Yes, a fin de que tenga una lectura más sencilla, se pueden cambiar los 0,1 a No y Yes con *ifelse*.

Primero agregue la variable FamSize ordenada de mayor a menor, para ver su comportamiento. Ahora *passenger_new* tiene 13 variables
```{r}
passengers_new <- passengers %>%
  mutate(FamSize = SibSp + Parch) %>%
    arrange(desc(FamSize)) %>%
  mutate(Survived = ifelse(Survived == 0, "No", "Yes"))

passengers_new

View(passengers_new)
```



###  Graficar con *ggplot*

```{r}
# Grafica de barras

ggplot(passengers, aes(x = Sex)) +
  geom_bar()

```

Scatter plot (gráfico de dispersión de puntos) de las variables *Age* vs *Fare*
```{r}
 ggplot(passengers, aes(x = Age, y = Fare))+
  geom_point()

```

Se puede eliminar los valores perdidos *na* de manera manual con *drop_na*
```{r}
 ggplot(passengers %>% drop_na(), aes(x = Age, y = Fare))+
  geom_point()

```

Graficar la variable *Sex* en color para distinguir si se presenta una correlacion entre *Sex*, *Age* y *Fare*
```{r}
# Gráfico de puntos de Age vs Fare por Sex

ggplot(passengers %>% drop_na(), aes(x = Age, y =  Fare, color = Sex)) +
  geom_point()
```

Graficar la variable *Sex* en color separando los valores *Yes*,*No* de *Survived* en una gráfica cada uno
```{r}
ggplot(passengers_new, aes(x = Age, y = Fare, color = Sex ))+
  geom_point()+
  facet_grid(~Survived)
```


Gráfico de barras por *Sex*, coloreado por *Survived*
```{r}
ggplot(passengers_new, aes(x = Sex, fill = Survived))+
  geom_bar()
```


### *Summarizing* y *grouping* la información

Usar *summarise* para encontrar la media *mean* de la tarifa *Fare*
```{r}
passengers %>%
  summarise(meanFare = mean(Fare))

```

Usar *summarise* para encontrar la mediana *median* de la tarifa *Fare*
```{r}
passengers%>%
  summarise(medFare = median(Fare))
```

Usar *filtrar* y *summarise* para encontrar la media de la tarifa *Fare* pagada por los hombres *male*
```{r}
passengers %>%
  filter(Sex == "male") %>%
  summarise(meanFare = mean(Fare))
```

Usar *filtrar* y *summarise* para encontrar la media de la tarifa *Fare* pagada por las mujeres *female*
```{r}
passengers %>%
  filter(Sex == "female") %>%
  summarise(meanFare = mean(Fare))
```

Usar *filtrar* y *summarise* para encontrar la media de la tarifa *Fare* pagada por las mujeres *female* y cuantas mujeres sobrevivieron
```{r}
passengers %>%
  filter(Sex == "female") %>%
  summarise(meanFare = mean(Fare),
             numSuv = sum(Survived))
```

Usando *group_by* y *summarise* para encontrar la media de la tarifa *Fare* y el numero de sobrevivientes en función del género *Sex*
```{r}
passengers %>%
  group_by(Sex) %>%
  summarise(meanFare = mean(Fare),
            numSurv = sum(Survived))
```


Usando *group_by* y *summarise* para encontrar la media de la tarifa *Fare* y la proporcion de sobrevivientes en función del género *Sex*
```{r}
passengers %>%
  group_by(Sex) %>%
  summarise(meanFare = mean(Fare),
            propSurv = sum(Survived)/n())
```

